【裁判字號】    94,訴,2140
【裁判日期】    950510
【裁判案由】    毒品危害防制條例
【裁判全文】
臺灣彰化地方法院刑事判決              94年度訴字第2140號
公  訴  人  臺灣彰化地方法院檢察署檢察官閏股
被      告  甲○○
上列被告因毒品危害防制條例案件，經檢察官提起公訴（九十四
年度毒偵字第五六四六號），並經檢察官移送併案（九十四年度
毒偵字第六０四六號，九十五年度毒偵第五九六、七九一、一四
四０號），被告於準備程序中就被訴及併案事實均為有罪之陳述
，經告知簡式審判程序之旨，並聽取公訴人、被告之意見後，由
本院合議庭裁定由受命法官獨任進行簡式審判程序，判決如下：
    主  文
甲○○連續施用第一級毒品，累犯，處有期徒刑壹年貳月，扣案
之如附表壹所示之物均沒收銷燬之，另扣案如附表貳所示之物均
沒收之。又施用第二級毒品，累犯，處有期徒刑肆月。應執行有
期徒刑壹年肆月，扣案之如附表壹所示之物均沒收銷燬之，另扣
案如附表貳所示之物均沒收之。
    犯罪事實
一、甲○○前曾有贓物、毒品危害防制條例前科，於民國九十年
    十二月二十一日，因違反毒品危害防制條例案件，經本院以
    九十年度訴字第一三六二號判處有期徒刑九月確定，經送監
    執行於九十二年五月三十一日因縮刑期滿執行完畢出監；又
    於九十三年三月九日，再因違反毒品危害防制條例案件，經
    本院以九十二年度訴字第一四二八號判處有期徒刑十一月確
    定，經送監執行於九十四年三月八日因縮刑期滿執行完畢，
    並於翌日即九十四年三月九日出監。復另因施用毒品案件，
    經本院以八十八年度毒聲字第一００一號裁定送觀察、勒戒
    後，因認有繼續施用毒品之傾向，續經本院以八十八年度毒
    聲字第一三四一號裁定送強制戒治一年，並自八十八年三月
    二六日起送戒治所強制戒治，嗣經屆滿三月，其成效經評定
    為合格，認無繼續戒治之必要，再經本院以八十八年度毒聲
    字第三一三六號裁定停止戒治，所餘戒治期間，付保護管束
    ，並於八十八年八月十二日停止戒治付保護管束，迄八十九
    年三月二十五日交付保護管束期滿未經撤銷，視為強制戒治
    執行完畢，由臺灣彰化地方法院檢察署檢察官於八十九年四
    月十日以八十九年度戒毒偵字第三九三號為不起訴處分確定
    ；又因施用第一級毒品案件，再經本院於九十年八月十六日
    以九十年度毒聲字第三二一七號裁定令入戒治處所施以強制
    戒治一年（刑事部分則經本院以九十年度訴字第一三六二號
    判處有期徒刑九月確定），並於九十一年八月十六日因強制
    戒治期滿執行完畢出臺灣雲林戒治所；再於九十二年間因施
    用第一級毒品案件，經本院以九十二年度毒聲字第二二八一
    號裁定送強制戒治（刑責部分，即上開經本院於九十二年十
    二月二十六日，以九十二年度訴字第一四二八號判處有期徒
    刑十一月，並於九十三年三月九日確定），並自九十二年十
    一月十七日起送臺灣雲林戒治所施以強制戒治，原強制戒治
    執畢日期為九十三年十一月七日，嗣於九十三年一月九日因
    毒品危害防制條例新法修正而報結出戒治所。詎仍不知警惕
    ，復基於施用第一級毒品海洛因之概括犯意，自九十四年三
    月二十一日起至九十五年二月五日某時止，以平均每天即施
    用一次之量，在其彰化縣社頭鄉仁雅村仁雅巷一號住處房間
    內，以將少許第一級毒品海洛因置於注射針筒內，並羼水稀
    釋後以注射手臂血管之方式，連續施用第一級毒品海洛因多
    次。又另基於施用第二級毒品甲基安非他命之犯意，於九十
    四年十月二十七日某時，亦在其彰化縣社頭鄉仁雅村仁雅巷
    一號住處內，以將少許之第二級毒品甲基安非他命置於玻璃
    球內以火燒烤而吸其煙霧之方式，施用第二級毒品甲基安非
    他命一次。嗣先於九十四年十月二十九日下午二時許，經警
    持本院所核發之搜索票，在其彰化縣社頭鄉仁雅村仁雅巷一
    號住處內搜索查獲屬其所有之第一級毒品海洛因一包（驗餘
    淨重０點０三公克，空包裝重０點二三公克）及屬其所有供
    施用第一級毒品海洛因所用之注射針筒二支，其經警所採集
    之尿液經送檢驗，其結果確呈現嗎啡及甲基安非他命陽性反
    應；又於九十四年十一月二十五日上午十時三十分許，在其
    彰化縣社頭鄉仁雅村仁雅巷一號住處內為警當場查獲，並扣
    得屬其所有之第一級毒品海洛因一包（量微無法秤重，空包
    裝重０點二六公克）及屬其所有供施用第一級毒品海洛因所
    用之注射針筒一支，其經警所採集之尿液經送檢驗，其結果
    確呈現嗎啡陽性反應；另於九十五年一月十五日上午十時許
    ，因列管毒品人口經通知到彰化縣警察局田中分局刑事組定
    期調驗採尿送驗，其經警所採集之尿液經送檢驗，其結果確
    呈現嗎啡陽性反應；復於九十五年一月二十五日下午二時二
    十分許，在彰化縣大村鄉○○村○○○路二六０號旁空地，
    為警當場查獲，並扣得屬其所有供施用第一級毒品海洛因所
    用之注射針筒一支及塑膠空袋一個，其經警所採集之尿液經
    送檢驗，其結果確呈現嗎啡陽性反應；後於九十五年二月十
    日下午四時四十五分，在其彰化縣社頭鄉仁雅村仁雅巷一號
    住處前，為警當場查獲，並扣得屬其所有之第一級毒品海洛
    因一包（量微無法秤重，空包裝重０點二五公克）及屬其所
    有供施用第一級毒品海洛因所用之注射針筒一支。
二、案經彰化縣警察局田中分局報請臺灣彰化地方法院檢察署檢
    察官偵查起訴及移送併案審理。
    理  由
一、上揭連續施用第一級毒品海洛因多次及施用第二級毒品甲基
    安非他命一次之犯罪事實，業據被告甲○○於本院審理時均
    坦承不諱，而被告於九十四年十月二十九日下午二時許、九
    十四年十一月二十五日上午十時三十分許、九十五年一月十
    五日上午十時許、九十五年一月二十五日下午二時二十分許
    ，經警所採集之尿液經送檢驗，其結果確分別呈現嗎啡、甲
    基安非他命陽性反應及嗎啡陽性、嗎啡陽性、嗎啡陽性反應
    ，分別有彰化縣衛生局九十四年十一月七日、九十四年十二
    月五日、九十五年二月十三日煙毒尿液檢驗成績書三紙及詮
    昕科技股份有限公司九十五年年二月七日濫用藥物尿液檢驗
    報告一紙附卷可稽，又先後所扣案之不明藥物白色粉末，經
    送請法務部調查局鑑定之結果，亦確含有毒品海洛因成分（
    驗餘淨重０點０三公克，空包裝重０點二三公克）、（量微
    無法秤重，空包裝重０點二六公克）、（量微無法秤重，空
    包裝重０點二五公克），此亦有法務部調查局九十五年一月
    二十六日調科壹字第一四００一二四一五號、九十五年二月
    二十一日調科壹字第一四００一二四九０號、九十五年四月
    十四日調科壹字第一四００一二七五六號鑑定通知書三紙在
    卷可憑，此外，復有注射針筒五支及塑膠空袋一只扣案足資
    佐證，則被告就其連續施用第一級毒品海洛因多次及施用第
    二級毒品甲基安非他命一次之自白核與事實相符，足堪採信
    。另被告係經送監執行徒刑完畢後出監，故被告此次於出監
    後再為施用第一、二級毒品之犯行，應確係另行起意無訛。
    又查初次吸食或施打煙毒及麻醉藥品者，經人體代謝作用於
    八小時之內，即有約百分之八十之量排出，二十四小時之後
    ，續有約剩餘量之百分之九十再排出，七十二小時之後仍有
    殘餘微量排出，吸食或施打者個人體質不同，其排出時間亦
    會有所差異，尤其成癮者（抗藥性強）其於吸食後一二０小
    時內所採之尿液，配合較具公信力之儀器（如氣相質譜儀）
    仍可能被檢測出等情，此有憲兵司令部八十年三月二十五日
    （八０）鑑驗字第０九九九號函一紙附卷可稽，本件被告最
    後一次係於九十五年二月十日下午四時四十五分後之某時採
    尿送驗，而被告供稱其最後一次施用第一級毒品海洛因之時
    間則係九十五年二月五日某時，被告上開採尿與最後一次施
    用第一級毒品海洛因二者所距之時間業已超過五日之久，從
    而依上揭憲兵司令部函所示，被告於九十五年二月十日下午
    四時四十五分後之某時所採之尿液當然無法驗出嗎啡陽性反
    應，併予敘明。又被告前曾因施用毒品案件，經本院以八十
    八年度毒聲字第一００一號裁定送觀察、勒戒後，因認有繼
    續施用毒品之傾向，續經本院以八十八年度毒聲字第一三四
    一號裁定送強制戒治一年，並自八十八年三月二六日起送戒
    治所強制戒治，嗣經屆滿三月，其成效經評定為合格，認無
    繼續戒治之必要，再經本院以八十八年度毒聲字第三一三六
    號裁定停止戒治，所餘戒治期間，付保護管束，並於八十八
    年八月十二日停止戒治付保護管束，迄八十九年三月二十五
    日交付保護管束期滿未經撤銷，視為強制戒治執行完畢，由
    臺灣彰化地方法院檢察署檢察官於八十九年四月十日以八十
    九年度戒毒偵字第三九三號為不起訴處分確定；又因施用第
    一級毒品案件，再經本院於九十年八月十六日以九十年度毒
    聲字第三二一七號裁定令入戒治處所施以強制戒治一年，並
    於九十一年八月十六日因強制戒治期滿執行完畢出臺灣雲林
    戒治所；再於九十二年間因施用第一級毒品案件，經本院以
    九十二年度毒聲字第二二八一號裁定送強制戒治，並自九十
    二年十一月十七日起送臺灣雲林戒治所施以強制戒治，原強
    制戒治執畢日期為九十三年十一月七日，嗣於九十三年一月
    九日因毒品危害防制條例新法修正而報結出戒治所，故被告
    於強制戒治執行完畢釋放後五年內再為施用第一、二級毒品
    之犯行，本件事證明確，被告施用第一級毒品海洛因及第二
    級毒品甲基安非他命之犯行均洵堪認定。
二、按海洛因、甲基安非他命係毒品危害防制條例所定之第一級
    毒品、第二級毒品，不得非法施用。是被告甲○○所為，核
    分別係犯毒品危害防制條例第十條第一項之施用第一級毒品
    罪、同條第二項之施用第二級毒品罪。查被告為供施用第一
    級毒品海洛因、第二級毒品甲基安非他命，而持有各該級毒
    品之低度行為，應各為施用之高度行為所吸收，均不另論罪
    。次查被告先後多次施用第一級毒品海洛因之犯行，時間緊
    接，觸犯構成要件相同之罪，顯係基於概括犯意反覆為之，
    為連續犯，應依刑法第五十六條之規定，以一罪論，並依法
    加重其刑。另公訴人雖未敘及被告於九十四年十月二十九日
    中午十二時許後起至九十五年二月五日某時止，連續施用第
    一級毒品海洛因多次之犯行（即檢察官移送併案：九十四年
    度毒偵字第六０四六號，九十五年度毒偵第五九六、七九一
    、一四四０號部分），惟此部分之連續施用第一級毒品海洛
    因之犯行與檢察官起訴被告連續施用第一級毒品海洛因多次
    部分，不僅時間緊接，且手段亦相同，有連續犯裁判上一罪
    關係，應為起訴效力所及，本院自得併予審理，附此敘明。
    又被告所犯上開二罪，係犯意各別、行為互殊，應予分論併
    罰。末查被告前曾於九十年十二月二十一日，因違反毒品危
    害防制條例案件，經本院以九十年度訴字第一三六二號判處
    有期徒刑九月確定，經送監執行於九十二年五月三十一日因
    縮刑期滿執行完畢出監；又於九十三年三月九日，再因違反
    毒品危害防制條例案件，經本院以九十二年度訴字第一四二
    八號判處有期徒刑十一月確定，經送監執行於九十四年三月
    八日因縮刑期滿執行完畢，並於翌日即九十四年三月九日出
    監，有臺灣高等法院被告前案紀錄表、在監在押全國紀錄表
    及臺灣彰化地方法院檢察署刑案資料查註紀錄表各一份在卷
    可稽，其於受有期徒刑執行完畢後，五年以內再犯本件有期
    徒刑以上之二罪，為累犯，應依刑法第四十七條之規定遞加
    重其刑（指施用第一級毒品海洛因部分）及加重其刑（指施
    用第二級毒品甲基安非他命部分）。爰審酌被告曾因施用毒
    品送觀察、勒戒，又因施用毒品再經裁定令入戒治處所施以
    強制戒治多次，而仍未知警惕又再犯本案之罪，足見其雖經
    觀察、勒戒及強制戒治等治療程序，仍未徹底袪除施用毒品
    之惡習，猶再次施用，致深陷毒癮而難以自拔，顯未能善體
    國家設置觀察、勒戒機構，協助毒品施用者戒除毒癮之良法
    美意，惟念及施用毒品本質上係戕害自身健康之行為，尚未
    嚴重破壞社會秩序或侵害他人權益，及其施用第一級毒品海
    洛因之期間長短、次數、施用第二級毒品甲基安非他命僅一
    次，犯罪之動機、目的、所生危害及犯罪後坦承犯行態度尚
    屬良好等一切情狀，分別量處如主文所示之刑，並定其應執
    行之刑，以示懲儆。
三、扣案如附表壹編號一、二、三所之第一級毒品海洛因（驗餘
    淨重０點０三公克）、（量微無法秤重）、（量微無法秤重
    ）均係屬第一級毒品，被告又坦承確係供其施用所用，應依
    毒品危害防制條例第十八條第一項前段之規定宣告沒收銷燬
    之。又扣案之供前開第一級毒品海洛因包裝用之外包裝袋共
    三只（指附表貳編號一、二、三），依前揭法務部調查局鑑
    定報告三紙之記載分別為（空包裝重０點二三公克）、（空
    包裝重０點二六公克）、（空包裝重０點二五公克），足認
    前開供第一級毒品海洛因包裝用之外包裝袋共三只，均係可
    與包裝內之毒品分離，而外包裝袋主要作用在於包裹毒品，
    防其裸露、潮濕，便於被告攜帶施用毒品，且屬被告所有，
    業據被告供承在卷，爰依刑法第三十八條第一項第二款之規
    定宣告沒收（最高法院九十三年度臺上字第二七四三號判決
    意旨參見）；另扣案如附表貳編號四、五所示之注射針筒五
    支、塑膠空袋一只，均係被告所有供其施用第一級毒品海洛
    因所用之物，亦據被告供承在卷（詳見本院九十五年四月二
    十六日審判筆錄），爰亦均依刑法第三十八條第一項第二款
    之規定宣告沒收之。
據上論斷，應依刑事訴訟法第二百七十三條之一第一項、第二百
九十九條第一項前段，毒品危害防制條例第十條第一項、第二項
、第二十三條第二項、第十八條第一項前段，刑法第十一條、第
五十六條、第四十七條、第五十一條第五款、第三十八條第一項
第二款，判決如主文。
本案經檢察官洪英丰到庭執行職務。
中    華    民    國  九十五  年    五    月    十    日
                  刑事第二庭    法  官  許旭聖
以上正本證明與原本無異。
如不服本判決，應於判決送達後十日內，向本院提出上訴狀（須
附繕本），上訴於臺灣高等法院臺中分院。
中    華    民    國  九十五  年    五    月    十    日
                                書記官  黃幼華
附錄本案論罪科刑法條：
毒品危害防制條例第十條：
施用第一級毒品者，處六月以上五年以下有期徒刑。
施用第二級毒品者，處三年以下有期徒刑。
附    表    壹：
編號
一、扣案之第一級毒品海洛因（驗餘淨重０點０三公克）。
二、扣案之第一級毒品海洛因（量微無法秤重）。
三、扣案之第一級毒品海洛因（量微無法秤重）。
附    表    貳：（以下均係屬被告甲○○所有）
編號
一、扣案之供前開（指附表壹編號一、）第一級毒品海洛因包裝
    用之外包裝袋一只（空包裝重０點二三公克）。
二、扣案之供前開（指附表壹編號二、）第一級毒品海洛因包裝
    用之外包裝袋一只（空包裝重０點二六公克）。
三、扣案之供前開（指附表壹編號三、）第一級毒品海洛因包裝
    用之外包裝袋一只（空包裝重０點二五公克）。
四、注射針筒五支。
五、塑膠空袋一只。


司法院資訊處製作；財團法人民間司法改革基金會備份。
